臺灣高等法院臺南分院刑事裁定
111年度聲字第959號
聲  請  人  
即  被  告  林清池

選任辯護人  李嘉苓律師
上列聲請人即被告因廢棄物清理法案件（本院111年度上訴字第9
91號），聲請停止審判，本院裁定如下：
    主  文
聲請駁回。
    理  由
一、聲請意旨略以：
  ㈠聲請人即被告林清池（下稱被告）係因信賴原審同案被告林
    宗霆請託暫放之物料非廢棄物，而同意將本件物料暫放在高
    雄市○○區○○段000地號土地（以下稱系爭土地），且原審判
    決大多援引林宗霆警詢之供述，作為被告不利之認定，然林
    宗霆於警詢之供述多與其審判中之證述明顯相異，而林宗霆
    現仍於臺灣臺南地方法院（下稱原審法院）110年度訴字第5
    47號審理中，且尚未經辯論程序，是林宗霆於被告原審判決
    後之供述，被告均不及援引或表示意見，顯已侵害被告之防
    禦權，且可能導致判決歧異之結果，請至少於林宗霆一審判
    決前停止審判。
  ㈡按「犯罪是否成立以他罪為斷，而他罪已經起訴者，得於其
    判決確定前，停止本罪之審判。」、「犯罪是否成立或刑罰
    應否免除，以民事法律關係為斷，而民事已經起訴者，得於
    其程序終結前停止審判。」刑事訴訟法第295條、第297條分
    別定有明文。復按「刑事訴訟法第295條之規範目的，乃在
    先、後繫屬之案件中，若犯罪是否成立，係以他罪為斷，為
    避免該犯罪與他罪分別審理、裁判，可能產生裁判矛盾，而
    斲傷司法之公信力，乃規定此種情形限於他罪業經起訴，法
    院即得裁量於他罪判決確定前，停止本罪之審判。……本案所
    涉之銀行法第125條第3項、第1項前段及第127條之4兩罰規
    定適用之情形，橙宏公司是否依銀行法第127條之4規定受刑
    事處罰，事實上全然繫諸於陳儒宏是否因執行業務違反銀行
    法第125條第3項、第1項前段之罪而受刑事處罰。橙宏公司
    所犯之罪與陳儒宏所犯之罪若先後審理、裁判，雖無不合程
    序之處，惟可能產生裁判矛盾之疑慮（諸如：法院先審理認
    定橙宏公司所涉部分，應依銀行法第127條之4規定處罰。於
    陳儒宏經緝獲到案後，復審理認定陳儒宏所涉部分無罪；或
    陳儒宏雖有犯罪，然非其執行撥宏公司職務為之），在法律
    對此漏未規範之情形，基於同一法律上理由，應依平等原則
    ，類推適用刑事訴訟法第295條規定，使法院得就橙宏公司
    案件部分裁定停止審判，方符刑事訴訟法第295條之立法本
    旨（本院暨所屬法院110年法律座談會刑事類提案第17號亦
    同此結論）。準此，本院為避免裁判歧異，就橙宏公司案件
    部分，類推適用刑事訴訟法第295條之規定，於同案被告陳
    儒宏缉獲到案前，停止審判。」臺灣高等法院109年度金上
    重訴字第7號刑事裁定可資參照。查原審認被告與林宗霆，
    就廢棄物清理法第4款非法清除廢棄物罪，有犯意聯絡及行
    為分擔，為共同正犯。又被告係受林宗霆所託而同意將本件
    物料暫置於系爭土地，是林宗霆是否成立非法清除廢棄物罪
    ，均影響被告是否成立廢棄物清理法第46條第3款、第4款，
    非法提供土地堆置廢棄物、非法清除廢棄物罪，若原審法院
    認林宗霆主觀認系爭物料仍屬有價值之物，並非廢棄物，或
    欲將系爭物料出口，並非要清除系爭物料，則被告亦可能不
    構成犯罪。而林宗霆之刑事案件仍在審理中，尚未經辯論、
    判決，若先就被告之案件先行準備程序，甚至判決，將可能
    產生裁判矛盾之虞，依上開實務見解，亦應可類推適用刑事
    訴訟法第295規定，請至少於林宗霆一審判決前停止審判。
  ㈢按「犯罪是否成立或刑罰應否免除，以民事法律關係為斷，
    而民事已經起訴者，得於其程序終結前停止審判，刑事訴訟
    法第297條定有明文。而按犯罪是否成立或刑罰應否免除，
    以刑事法律關係為斷者，是否亦得於其程序終結前停止審判
    ，雖未為該條所明定，基於相同事物應為相同處理之法則，
    亦得予以類推適用，以避免發生判決歧異之結果。」臺灣高
    雄地方法院95年度訴字第2112號刑事裁定可資參照。查原審
    既認被告與林宗霆就廢棄物清理法第4款非法清除廢棄物罪
    為共同正犯。且被告實際上係受林宗霆所託而同意將本件物
    料暫置於系爭土地，顯然被告是否成立廢棄物清理法第46條
    第3款、第4款，非法提供土地堆置廢棄物、非法清除廢棄物
    罪，均以同案被告林宗霆是否成立非法清除廢棄物罪為斷。
    依上開實務見解，亦應可類推適用刑事訴訟法第297條規定
    ，停止審判，以避免發生裁判歧異之結果。爰依刑事訴訟法
    第295條、第297條規定，聲請停止本案之審判云云。
二、按㈠被告心神喪失者，應於其回復以前停止審判。被告因疾
    病不能到庭者，應於其能到庭以前停止審判。（刑事訴訟法
    第294條第1項、第2項）。㈡犯罪是否成立以他罪為斷，而他
    罪已經起訴者，得於其判決確定前，停止本罪之審判。（刑
    事訴訟法第295條）。㈢被告犯有他罪已經起訴應受重刑之判
    決，法院認為本罪科刑於應執行之刑無重大關係者，得於他
    罪判決確定前停止本罪之審判。（刑事訴訟法第296條）。㈣
    犯罪是否成立或刑罰應否免除，以民事法律關係為斷，而民
    事已經起訴者，得於其程序終結前停止審判。（刑事訴訟法
    第297條）。是停止審判之事由，應以上開法律規定之事由
    為限。
三、被告固以原審同案被告林宗霆仍於原審法院審理中為由，聲
    請於林宗霆一審判決前停止審判，以維其防禦權之行使，並
    避免判決歧異云云。然按，犯罪是否成立以他罪為斷，而他
    罪已經起訴者，得於其判決確定前，停止本罪之審判，刑事
    訴訟法第295條固定有明文，然其前提須有其他業經起訴之
    刑事案件攸關於本案犯罪是否成立；又停止審判，屬於訴訟
    程序範圍，是否有刑事訴訟法第295條之事由，由法院斟酌
    實際情事，決定依法停止審判或續行審判程序，是應否停止
    審判，乃法院依職權裁量之事項，當事人並無聲請權，其聲
    請僅促請法院為職權之發動而已（最高法院76年度台上字第
    5433號判決意旨參照）。經查，原審同案被告林宗霆之證述
    內容是否足為本案所採信，事屬法院依職權裁量事項。而本
    件亦無犯罪是否成立以他罪為斷，而他罪已經起訴者犯罪或
    是否成立或刑罰應否免除，以民事法律關係為斷，而民事已
    經起訴者之情形，與刑事訴訟法第295條、第297條規定之停
    止審判要件不符，亦無基於同一法理，應予類推適用上開規
    定之可言。且本案除林宗霆之證述外，尚有其他相關事證可
    為勾稽參核，足供本院依職權裁量各項證詞內容之真偽，並
    無停止審判之必要。從而，被告執此為由聲請停止審判，核
    屬無據。綜上，本件聲請為無理由，應予駁回。
四、依刑事訴訟法第220條，裁定如主文。
中　　華　　民　　國　　111 　年　　11　　月　　29　　日
                  刑事第三庭    審判長法  官  郭玫利
                                      法  官  林臻嫺
                                      法  官  曾子珍
以上正本證明與原本無異。
不得抗告。
　　　　　　　　　　　　　　　　　　　書記官  蔡双財
中　　華　　民　　國　　111 　年　　11　　月　　29　　日